【裁判字號】    99,抗,22
【裁判日期】    991223
【裁判案由】    拍賣抵押物
【裁判全文】
臺灣屏東地方法院民事裁定                99年度抗字第22號
抗  告  人  陳明冠
相  對  人  台新國際商業銀行股份有限公司
法定代理人  吳清文
代  理  人  許智茵
上列當事人間聲請拍賣抵押物事件，抗告人對於中華民國99年4
月28日本院99年度司拍字第23號裁定提起抗告，本院裁定如下：
    主  文
抗告駁回。
抗告程序費用新台幣壹仟元由抗告人負擔。
    理  由
一、相對人主張：抗告人於民國83年5 月25日，以其所有坐落屏
    東縣屏東市○○段171 地號土地及其地上204 建號建物（以
    下簡稱系爭不動產），為伊銀行設定新台幣（下同）540 萬
    元之最高限額抵押權，以為抗告人與其前妻陳肇芬對伊銀行
    所負債務之擔保，存續期間自83年5 月25日起至113 年5 月
    24日止；又於86年6 月27日，以系爭不動產為伊銀行設定13
    2 萬元之最高限額抵押權，以為抗告人與陳肇芬對伊銀行所
    負擔務之擔保，存續期間自86年6 月27日起至116 年6 月26
    日止，均經辦畢登記。其間陳肇芬於83年5 月31日，向伊銀
    行借款140 萬元（勞工貸款），借款期間自83年5 月31日起
    至103 年5 月31日止；於91年1 月30日，向伊銀行借款30萬
    元（現金卡），借款期間自91年2 月22日起至92年2 月22日
    止；於93年10月9 日向伊銀行借款40萬元（通信貸款），期
    限至95年12月12日屆滿；於91年1 月13日向伊銀行申請信用
    卡使用，額度為31萬元；又於94年1 月18日，與抗告人共同
    向伊銀行借款450 萬元（房屋貸款，原係於83年5 月31日借
    款310 萬元及140 萬元，於94年1 月18日換約），借款期間
    為94年1 月19日起至112 年1 月19日止。詎前述現金卡、通
    信貸款及信用卡債務，陳肇芬於96年12月31日、95年8 月25
    日及95年12月12日繳款後，即未再清償，尚欠271,542 元、
    288,852 元及124,705 元本息未為清償，依伊銀行與抗告人
    及陳肇芬所訂約定書第3 條第1 款之約定，前述勞工貸款及
    房屋貸款亦均視為到期，迄98年12月21日為止，各欠610,85
    8 元及3,929,262 元未為清償等情，依民法第873 條之規定
    ，聲請裁定拍賣系爭不動產。原裁定於依非訟事件法第74條
    規定，通知抗告人陳述意見後（抗告人未為任何意見之陳述
    ），以相對人之聲請，經核與民法第873 條之規定相符，而
    准予拍賣系爭不動產。
二、抗告人對於原裁定聲明不服，提起抗告，抗告意旨略以：伊
    提供系爭不動產，作為陳肇芬向相對人辦理勞工貸款及房屋
    貸款之擔保，其繳款一切正常，並無積欠之情事。至陳肇芬
    積欠相對人之現金卡、信用貸款及信用卡債務，則不在本件
    抵押權擔保範圍內，且陳肇芬已於97年5 月14日與伊離婚，
    並於離婚協議書約定，雙方於婚姻存續期間對外之債務，各
    自負責清償，與對方無關，相對人聲請裁定拍賣系爭不動產
    ，原裁定遽予准許，容有未洽等語，並聲明：(一)原裁定廢棄
    。(二)程序費用及抗告費用由相對人負擔。
三、按抵押權人，於債權已屆清償期，而未受清償者，得聲請法
    院，拍賣抵押物，就其賣得價金而受清償；稱最高限額抵押
    權者，謂債務人或第三人提供其不動產為擔保，就債權人對
    債務人一定範圍內之不特定債權，在最高限額內設定之抵押
    權；96年修正之民法第881 條之1 第1 項規定，於修正施行
    前設定之最高限額抵權權，亦適用之，民法第873 條、第88
    1 條之1 第1 項及民法物權編施行法第17條定有明文。
四、查本件最高限額抵押權所登記之抵押權人為相對人，債務人
    為抗告人及陳肇芬，其擔保之範圍為債務人（即抗告人及陳
    肇芬）對相對人之現在（包括過去已發生尚未清償者）及將
    來票據、借款、墊款、保證及其他一切債務之事實，有抵押
    權設定契約書、土地登記謄本、建物登記謄本及他項權利證
    明書附卷可稽，前述相對人對陳肇芬之現金卡、通信貸款及
    信用卡債權（均已到期），前兩者為借款性質，後者則為墊
    款性質，自均為本件最高限額抵押權所擔保之債權。抗告人
    主張各該債權不在本件最高限額抵押權擔保範圍內云云，並
    無可採。又前述現金卡、通信貸款及信用卡債權，均已屆期
    而未據清償，有相對人提出之信用貸款約定書、申請書、客
    戶帳戶查詢、信用紀錄查詢及協議分期--帳務值查詢等件在
    卷可憑，並為抗告人所不爭執，則原裁定於通知抗告人陳述
    意見後，依相對人之聲請，准許拍賣系爭不動產，於法即無
    不合。抗告意旨徒以前揭情詞，指摘原裁定不當，求予廢棄
    ，非有理由，應予駁回。
五、據上論結，本件抗告為無理由，依非訟事件法第21條第2 項
    、第46條、民事訴訟法第495 條之1 第1 項、第449 條第1
    項、第78條，裁定如主文。
中    華    民    國    99    年    12    月    23    日
                  民事第二庭    審判長法  官  春生
                                      法  官  陳威宏
                                      法  官  程士傑
正本係照原本作成。
如不服本裁定應於送達後10日內向本院提出再抗告狀，並繳納再
抗告費新台幣1,000 元。
再為抗告應以適用法規顯有錯誤為理由，並經本院之許可，該許
可以原裁定所涉及之法律見解具有原則上之重要性者為限。
中    華    民    國    99    年    12    月    24    日
                                      書記官  蘇雅慧

司法院資訊處製作；財團法人民間司法改革基金會備份。
